臺灣高等法院花蓮分院民事裁定　　　　　　 96年度抗字第6號
抗　告　人　甲○○
上列抗告人因與相對人鳳聯液化氣分裝有限公司等間發還擔保金
事件，對於臺灣花蓮地方法院中華民國95年11月16日95年度聲字
第149號所為裁定，提起抗告，本院裁定如下：
      主      文
抗告駁回。
抗告訴訟費用由抗告人負擔。
      理      由
一、本件相對人在原法院聲請意旨略以：相對人與抗告人間因債
    務人異議之訴事件，為停止92年度執字第24號強制執行程序
    ，前依原法院92年度聲字第 134號裁定，提出新台幣2,553,
    422元之擔保金，經原法院93年度存字第285號提存在案；嗣
    該債務人異議之訴，經原法院93年度訴字第98號及本院94年
    度上字第 2號民事判決部分勝訴、部分敗訴確定在案；而本
    件供擔保停止執行之92年度執字第24號強制執行事件，業已
    執行終結，經相對人於95年 6月22日以花蓮7支郵局第108號
    存證信函，催告抗告人應於文到21日內行使權利，抗告人於
    同年月23日接獲該存證信函後，未於期限內向法院起訴，爰
    依民事訴訟法第104條、第106條規定，聲請裁定准予發還擔
    保金等語。經原法院認相對人聲請事項，業據其提出原法院
    92年度聲字第 134號裁定、95年度聲字第80號裁定、93年度
    存字第 285號裁定、國庫存款收款書、92年度訴字第98號民
    事判決，及本院94年度上字第 2號民事判決、郵局存證信函
    及回執等件為證，堪信為真實，而予以准許。
二、抗告意旨略以：抗告人與相對人因有債務糾紛，三方曾共同
    簽訂協議書，相對人迄今未履行協議書第三條「…其他債務
    核帳，並商討處理方式」內容；且立協議書人鳳聯液化氣分
    裝有限公司負責人江建松，業因業務侵占經檢察官提起公訴
    ，均有違約之嫌，請撤銷原裁定云云。
三、按有下列各款情形之一者，法院應依供擔保人之聲請，以裁
    定命返還其提存物或保證書：(一)應供擔保之原因消滅者。(二)
    供擔保人證明受擔保利益人同意返還者。(三)訴訟終結後，供
    擔保人證明已定20日以上之期間，催告受擔保利益人行使權
    利而未行使，或法院依供擔保人之聲請，通知受擔保利益人
    於一定期間內行使權利並向法院為行使權利之證明而未證明
    者，民事訴訟法第104條第 1項定有明文；另依同法第106條
    ，前開規定於其他依法令供訴訟上之擔保者準用之，即上開
    規定於因停止強制執行供擔保之情形準用之。又民事訴訟法
    104條第 1項第3款所謂受擔保利益人行使其權利，應指行使
    因供擔保人惹起訴訟行為所生之損害賠償請求權而言（最高
    法院84年度台抗字第 245號裁定意旨參照）。再訴訟終結後
    ，受擔保利益人，逾民事訴訟法第104條第1項20日以上之期
    間而未行使其權利時，若在供擔保人向法院為返還提存物或
    保證書之聲請之後，始行使其權利者，仍應認為受擔保利益
    人未在前開期間內行使其權利；且民事訴訟法第104條第1項
    所謂「受擔保利益人行使權利」，係指向法院起訴或為與起
    訴相同效果之訴訟行為（如聲請調解或聲請發支付命令）而
    言（最高法院72年台抗字第181號、80年台抗字第413號判例
    意旨參照）。經查：
（一）本件抗告人並不爭執原法院92年度執字第24號強制執行程
      序，及原法院93年度訴字第98號、本院94年度上字第 2號
      民事訴訟程序已終結之事實；並有原法院95年度聲字第80
      號裁定、92年度訴字第98號民事判決，及本院94年度上字
      第 2號民事判決在卷足佐，應認屬實。
（二）又抗告人就其並未在相對人催告之21日內行使權利一節，
      復未加爭執，則原法院裁定准予發還擔保金，自無不當。
（三）況抗告意旨所指相對人違約之事實，並非相對人即供擔保
      人惹起訴訟行為所生之損害賠償請求權範圍；而抗告人又
      未就此向法院起訴，或為與起訴相同效果之訴訟行為。故
      抗告人以此事實指摘原裁定不當，為無理由；是抗告人之
      主張，不足採取，應予駁回。
（四）至抗告人主張相對人有違約之嫌，若有導致其損害之情事
      ，且合乎假扣押要件，尚非不得對相對人聲請發還之擔保
      金實施假扣押，附此敘明。
據上論結，本件抗告為無理由，依民事訴訟法第495條之 1第1項
、第449條第1項、第95條、第78條，裁定如主文。
中　　華　　民　　國　　96　　年　　1　　月  　31 　　日
                        審判長法  官  何方興
                              法　官  林鳳珠
                              法　官  林德盛
以上正本係照原本作成。
如不服本裁定者，應於收受送達後十日內向本院提出再抗告狀（
僅以適用法規顯有錯誤，並經本院之許可者為限），並繳納再抗
告費新台幣 1千元；其未表明再抗告理由者，應於提出再抗告後
十日內向本院補提理由書狀（均須按照他造當事人之人數附繕本
）。
抗告時應提出委任律師或其有律師資格之人之委任狀；委任有律
師資格者，另應附具律師及格證書及釋明委任人與受任人有民事
訴訟法第四百六十六條之一第一項但書或第二項所定關係之釋明
文書影本。
                              書記官  劉妙娘
中　　華　　民　　國　　96　　年　　1　　月　　31　 　日
